【裁判字號】    90,訴,37
【裁判日期】    900529
【裁判案由】    毒品危害防制條例
【裁判全文】
臺灣臺東地方法院刑事判決                              九十年度訴字第三七號
    公  訴  人  臺灣台東地方法院檢察署檢察官
    被      告  乙○○
    指定辯護人  本院公設辯護人  甲○○
右列被告因違反毒品危害防制條例案件，經檢察官提起公訴 (九十年度偵字第三三號
)，本院判決如左：
    主  文
乙○○轉讓第二級毒品安非他命，處有期徒刑捌月。扣案之第二級毒品安非他命肆點
參公克沒收銷燬之。
    事  實
一、乙○○前因積欠丁○○（另案戒治中）債務未清償，經丁○○於民國八十九年十
    一月二日下午三時許撥電話催討，竟於該日下午七時許，向一綽號「呱呱」之不
    詳姓名年籍男子以五千元代價購入第二級毒品安非他命毛重四點三公克後，隨即
    於同日下午八時三十分許，在臺東縣臺東市○○路藍蜻蜓炸雞店前，由丙○○（
    另案戒治中）駕駛之車號Ｎ九─一三二五號自用小客車內，交付前開安非他命給
    丁○○，以抵充五千元之債務，嗣於同日下午八時四十三分許，在臺東市○○路
    與博愛路口，為警當場查獲，並扣得安非他命毛重四點三公克。
二、案經臺東縣警察局移送台灣台東地方法院檢察署檢察官偵查起訴。
    理  由
一、訊據被告乙○○固坦承其於前揭時、地由綽號「呱呱」之不詳姓名年籍男子購得
    四點三公克安非他命，並交付予證人丁○○，惟矢口否認有何轉讓毒品之犯行，
    辯稱：當日為警方所扣得之安非他命係丁○○與其以一萬元合買的云云。經查：
    被告因證人丁○○催討債務，便向綽號「呱呱」之不詳姓名年籍男子以五千元購
    得安非他命四點三公克，用以抵償積欠丁○○之債務五千元等情，業經被告於警
    訊中坦承不諱，並與證人丁○○於警訊、偵查中及證人丙○○於警訊、偵審中證
    述情節相符；又據證人丙○○所證：「我本來不知道欠債抵債的事情，是在刑事
    組三人一起偵訊時聽他們說才知道的。」「刑事組問丁○○為何身上有安非他命
    ，他說被告欠他五千元，拿安非他命抵債，被告也這樣說。」等語，其情節與被
    告及丁○○警訊筆錄之內容互核相符，且查證人丙○○與被告係男女朋友關係，
    業經證人證述在卷，應無誣陷被告之可能，是被告辯稱其於警訊時有向警察說明
    扣得之安非他命係與丁○○合買，但警察不相信，硬要其在警訊筆錄上簽名一節
    ，顯屬虛構矇騙之詞，被告於警訊中實已坦承犯行無訛，而證人丁○○亦已於警
    訊中證述被告有以安非他命抵債之行為明確；再者，被告於警訊後一再更異其詞
    ，先於偵查中稱扣得之安非他命係證人丁○○請其幫忙調貨而來，後又於本院調
    查審理時改稱安非他命係與證人丁○○合買，與債務無關，所辯均屬無據，不足
    採信。此外，復有安非他命四點三公克扣案可稽，事證明確，被告犯行堪以認定
    。至證人丁○○於本院所證：係其要求與被告合買所扣得之安非他命一節，與其
    於警訊及偵查中之證言相去甚遠，而其於警訊所陳，業經證人丙○○證明確實如
    筆錄所記載無誤，已如前述，又無法對偵查中所言提出合理解釋，其於本院審理
    時所變證言則顯係迴護被告之詞，委無可採。
二、核被告所為，係犯毒品危害防制條例第八條第二項轉讓第二級毒品安非他命罪。
    按將原供自己使用之毒品以購買時之價格抵償欠債，並無營利之可言，不能成立
    販賣毒品罪，而應論以轉讓毒品罪，最高法院八十一年度第二次刑事庭會議決議
    （二）可資參照。本件被告以五千元購得四點三公克安非他命後，旋以該等毒品
    抵償五千元之債務，並未營利，依前述實務見解，即應論以轉讓第二級毒品安非
    他命罪，公訴人誤為販賣第二級毒品罪，尚有未合，惟犯罪事實相同，起訴法條
    應予變更。爰審酌被告犯罪經查獲後仍企圖藉詞脫免罪責，顯然欠缺悔悟之心，
    且其轉讓毒品予他人施用，傷害他人之身心健康，復影響社會秩序，惟其轉讓目
    的係為抵債，並非純為幫助他人施用，且轉讓數量非鉅等一切情狀，量處如主文
    所示之刑。扣案之安非他命四點三公克為第二級毒品，併依法宣告沒收銷燬之。
據上論斷，應依刑事訴訟法第二百九十九條第一項前段、第三百條、毒品危害防制條
例第八條第二項、第十八條第一項前段、刑法第十一條前段判決如主文。
本案經檢察官林俊峰到庭執行職務
中    華    民    國      九十        年      五      月    二十九      日
                                  臺灣臺東地方法院刑事庭
                                   審判長法  官 蔡 勝 雄
                                         法  官 范 智 達
                                         法  官 袁 雪 華
右正本證明與原本無異。
如不服本判決，應於判決送達後十日內向本院提出上訴狀。（須附繕本）
「切勿逕送上級法院」
                                         書記官 林 建 成
中    華    民    國      九十        年      五      月       三十     日
毒品危害防制條例第八條第二項：
轉讓第二級毒品者，處六月以上五年以下有期徒刑，得併科新臺幣七十萬元以下罰金
。
毒品危害防制條例第十八條第一項前段：
查獲之毒品及專供製造或施用毒品之器具，不問屬於犯人與否，均沒收銷燬之。


司法院資訊處製作；財團法人民間司法改革基金會備份。
